【裁判字號】    90,易,1493
【裁判日期】    901231
【裁判案由】    重利
【裁判全文】
臺灣屏東地方法院刑事判決                          九十年度易字第一四九三號
    公  訴  人  臺灣屏東地方法院檢察署檢察官
    被      告  丙○○
                丁○○
右列被告因重利案件，經檢察官提起公訴（九十年度偵字第五八八一號），本院判決
如左：
    主  文
丙○○共同連續乘他人急迫貸以金錢，而取得與原本顯不相當之重利，處有期徒刑
月，如易科罰金以佰元折算壹日。
丁○○共同乘他人急迫貸以金錢，而取得與原本顯不相當之重利，處拘役伍拾日，如
易科罰金以佰元折算壹日。緩刑貳年。
    事  實
一、丙○○基於概括之犯意，於民國九十年九月上旬，在自由時報刊登內容為「身分
    證借款一至三萬元」之分類廣告，並以電話號碼0000000000、000
    0000號為聯絡電話，招得急需用錢之不特定人向其借款如下：
  (一)九十年九月四日晚間七時許，在屏東市○○路三四○號某小吃店內，與急需用錢
    裝潢店面而循上開廣告與其接洽之店主乙○○○口頭訂定新臺幣三萬元之金錢借
    貸契約，約定先扣除利息七千元而當場交付借款二萬三千元，要求乙○○○於九
    十年九月八日還款一萬元、同年月十二日還款二萬元，並由乙○○○分別簽發面
    額一萬元，到期日為九十年九月八日；及面額二萬元，發票日為九十年九月四日
    ，到期日為同年月十二日之本票各乙紙，連同乙○○○之身分證一併交付丙○○
    以為擔保。嗣九十年九月八日，丙○○至上址向乙○○○處索討一萬元，雖乙○○○勉力交付五千元，詎丙○○竟表示該五千元中須扣除三千五百元之車馬費而
    僅發生清償一千五百元之效力，故尚欠餘款二萬八千五百元云云，復要求乙○○○另簽發面額二萬八千五百元，發票日九十年九月八日，到期日為同年月十二日
    之本票乙紙交付之，丙○○因而分別取得高達約年利百分之二七七六及百分之一
    三八八與原本顯不相當之重利。
  (二)九十年九月十日在屏東市○○里○○鄰○○街二十一號，與居住該址而因故急需
    用錢之甲○○以口頭訂立二萬元之金錢借貸契約，約定先扣除利息七千元而當場
    交付借款一萬三千元，要求甲○○於九十年九月十六日還款，並當場簽發面額二
    萬元，發票日九十年九月十日，到期日同年月十六日之本票乙紙予丙○○，丙○○因而取得高達約百分之三二七五與原本顯不相當之重利。
二、丙○○完成上開放款後，為順利索討乙○○○之欠款，乃於九十年九月十二日邀
    同丁○○，而與其本於共同犯意之聯絡，前往上開乙○○○住處討債時，為警當
    場查獲。
三、案經屏東縣警察局移送臺灣屏東地方法院檢察署檢察官偵查起訴。
    理  由
一、訊據被告丙○○對其前揭犯罪事實迭於警偵訊及本院訊問時自白不諱，核與被害
    人乙○○○、甲○○等人之指述相符，並有本票影本三紙、乙○○○身分證領具
    乙張在卷可稽，被告丙○○之自白堪信為真。按債權人不得以折扣方法巧取利益
    ，民法第二百零六條定有明文。經查，被告丙○○以預扣利息方式借錢予被害人
    乙○○○、甲○○，依法自應以其借貸之初實際交付之數額計算其本金，是其上
    開借款利率核計為：
  (一)乙○○○部分－
    九十年九月四日借本金二萬三千元既約定於九十年九月八日、九月十二日分別清
    償一萬元、二萬元，按金錢債務既屬可分之債，自應按比例分別計算，亦即：
    1.第一部分借款本金七千六百六十七元（四捨五入至個位），期間四日（九月五
      日至九月八日），約定返還本利共一萬元，即利息部分為二千三百三十三元，
      換算年利率為二七七六．六六％（四捨五入至小數第二位）。
    2.第二部分借款本金一萬五千三百三十三元（四捨五入至個位），期間八日（九
      月五日至九月十二日），約定返還本利共二萬元，即利息部分為四千六百六十
      七元，換算年利率為一三八八．七二％（四捨五入至小數第二位）。
  (二)甲○○部分－
    九十年九月十日借本金一萬三千元，期間六日（九月十一日至九月十六日），約
    定返還本利共二萬元，即利息部分七千元，換算年利率為三二七五．六四％（四
    捨五入至小數第二位）。
    足見被告丙○○借款予被害人等之利息均遠逾年利率百分之二十之法定最高利率
    ，此尚不含嗣後額外要求之上開所謂車馬費，足見其貸款之利率顯屬與原本不相
    當之重利。
二、另訊據被告丁○○固坦承於右揭時地與被告丙○○共赴乙○○○之住處索債，惟
    矢口否認有重利罪犯行，而以：伊與被告丙○○共行前往討債只是想在討到錢之
    後，能從中分紅而已云云置辯。經查，被告丁○○前揭與被告丙○○一同前往向
    乙○○○討債乙節，除據其所自承，並據被告丙○○、被害人乙○○○陳述綦詳
    ，洵堪認定。被告丁○○雖執前詞辯稱並未參與被告丙○○之重利犯行，惟其既
    明知被告丙○○上開以不相當之重利貸款予乙○○○之犯行，為分得利益，猶參
    與其索款收取重利之行為，顯與被告丙○○有共同之犯意聯絡及行為之分擔，是
    本件被告犯行已臻明確，應依法論科。
三、核被告丙○○、丁○○所為，係犯刑法第三百四十四條之重利罪。被告二人就前
    揭對被害人乙○○○之犯行，有犯意之聯絡及行為之分擔，均為共同正犯。被告
    丙○○上開連續二次犯行，時間緊接，手法相同，觸犯構成要件同一之罪名，顯
    係基於概括犯意反覆為之，為連續犯，應依刑法第五十六條規定以一罪論，並加
    重其刑。公訴意旨依被害人乙○○○於警訊中之指訴，認定被告丙○○前揭借款
    予被害人吳林麗美之日期為九十年九月五日乙節，固非無據，然本院按卷附乙○○○簽發交付予被告丙○○面額二萬元本票之發票日既為九十年九月四日，復無
    其他事證可認其有倒填日期之行為，自應認為上開時間之陳述以被告丙○○於警
    訊中之自白，即九十年九月四日為可採，惟此尚不影響被告等前揭犯行之認定，
    附此敘明。爰審酌被告丙○○、丁○○二人之品性、智識程度、涉案之情節，及
    渠等均能於犯罪後坦認犯行，被告丙○○並深知悔悟，現已擔任電腦維修技術員
    而從事正當工作，有在職證明單乙紙附卷可憑等一切情狀，分別量處如主文所示
    之刑，並諭知易科罰金之折算標準。又被告丁○○前未曾受任何刑之宣告，有臺
    灣高等法院被告全國前案紀錄表及臺灣屏東地方法院檢察署刑案資料查註紀錄表
    各乙份在卷可按，其此因一時失慮，為貪小利而參與他人犯行，事後並已知坦認
    犯行，本院諒其經此偵審程序及刑之宣告，當知所警惕，信無再犯之虞，並諭知
    緩刑二年，以勵自新。
據上論斷，應依刑事訴訟法第二百九十九條第一項前段，刑法第二十八條、第三百四
十四條、第五十六條、第七十四條第一款、第四十一條第一項，罰金罰鍰提高標準條
例第一條前段、第二條，判決如主文。
本案經檢察官潘國威到庭執行職務
中      華      民      國      九十      年    十二    月    三十一    日
                                      臺灣屏東地方法院刑事第二庭
                                          審判長法  官  吳永宋
                                                法  官  李淑惠
                                                法  官  陳松檀
右正本證明與原本無異。
對於本判決如有不服應於收受送達後十日內向本院提出上訴書狀上訴於臺灣高等法院
高雄分院並按他造當事人之人數附具繕本。
                                          書記官   張福山
中      華      民      國      九十      年    十二    月    三十一    日
附錄本案論罪科刑法條全文：
中華民國刑法第三百四十四條
 (重利罪)
乘他人急迫、輕率或無經驗貸以金錢或其他物品，而取得與原本顯不相當之重利者，
處一年以下有期徒刑、拘役或科或併科一千元以下罰金。


司法院資訊處製作；財團法人民間司法改革基金會備份。
